臺灣嘉義地方法院民事判決　　　　　　　 95年度訴字第520號
原　　　告　甲○○
　　　　　　　　　　　　號之1.
訴訟代理人　顏伯奇律師
被　　　告　乙○○
　　　　　　　　　　　　號
上列當事人間請求給付借款事件，本院於民國96年3月5日言詞辯
論終結，判決如下：
    主  文
被告應給付原告新台幣壹佰壹拾萬元，及其中新台幣參拾萬元自
民國九十五年五月九日起至清償日止按年息百分之六計算之利息
，其中新台幣捌拾萬元自民國九十五年五月二十四日起至清償日
止按年息百分之六計算之利息。
訴訟費用由被告負擔。
    事實及理由
一、原告起訴主張：（一）被告與訴外人丙○○於民國95年1月
    間向訴外人丁○○稱要借貸新台幣（下同）200萬元，希望
    訴外人丁○○替其找尋借主，訴外人丁○○徵詢原告意願，
    原告願意借貸與予被告與訴外人丙○○，遂委由訴外人丁○○將現金200萬元交付，交款當天訴外人丁○○向二人稱200
    萬元係原告所出借，並約定農曆過年後（95年2月初）還款
    。惟屆清償期，未如期還款，迄今僅還款77萬元，尚有123
    萬元未清償。嗣後原告本人於本院96年1月15日庭訊時改稱
    係訴外人丁○○於過年前幾天向原告借貸200萬元，借貸時
    並稱係因訴外人丙○○要向他借款200萬元，且有被告背書
    ，原告遂將現金200萬元交付訴外人丁○○，訴外人丁○○
    還了77萬元，是由訴外人丙○○拿現金還給原告等語（見本
    院卷第45頁）。（二）關於附表編號一所示支票（以下簡稱
    系爭30萬元支票），係訴外人丁○○所交付，原告完全不知
    訴外人丁○○與被告之原因關係，原告乃善意受讓該支票，
    基於票據無因性，自得請求給付該票款。（三）關於附表編
    號二所示支票（以下簡稱系爭80萬元支票）係訴外人丁○○
    在場時，訴外人丙○○拿票給原告（見本院卷第45頁），當
    時系爭80萬元支票已填寫發票日，原告完全不知道前手與被
    告之原因關係，且是否有欠缺發票日等應記載事項，被告自
    不得以其與前手之原因關係拒絕給付，且不得以該票據欠缺
    應記載事項抗辯支票無效。綜上，原告依票款、借款請求權
    及保證之法律關係提起本件訴訟，請求鈞院擇一判決。並聲
    明如主文所示。
二、被告抗辯主張：（一）原告主張被告向其借貸，故持有系爭
    30萬元支票。然原告持有系爭30萬元支票雖屬實，但借貸部
    分之陳述純屬子虛烏有。查被告實際上乃向訴外人丁○○借
    貸30萬元，並分別於95年2月6日清償20萬元，同年2月13日
    清償10萬元，然被告請求訴外人丁○○歸還系爭30萬元支票
    時，訴外人丁○○方表明支票已交付予原告，要求被告直接
    與原告交涉。但原告竟以訴外人丙○○仍積欠借款為由不願
    返還該支票，可知原告與被告間就該30萬元之債務並無借貸
    關係存在，原告請求被告清償30萬元並無理由。（二）另原
    告主張被告與訴外人丙○○共同向其借貸80萬元，故持有系
    爭80萬元支票。然查系爭80萬元支票乃被告賭博積欠訴外人
    丙○○之債務，經兩人協調後，由被告簽發面額80萬元，但
    未填寫發票日支票交付訴外人丙○○保管以為憑證。嗣後被
    告向訴外人丙○○清償40萬元及代償民間合會會金40萬元後
    ，被告請求訴外人丙○○歸還系爭80萬元支票時，詎訴外人
    丙○○表示因向原告借貸，已將該支票交原告保管，嗣經被
    告與原告交涉，原告仍以訴外人丙○○仍積欠借款為由不願
    返還系爭80萬元支票，顯見被告並無向其借貸80萬元。且被
    告交付訴外人丙○○之支票並未填寫發票日依法並未完成支
    票應記載事項，且被告未授權丙○○填寫，故不論該支票發
    票日係由原告或訴外人丙○○填寫，原告亦無法依票據追索
    關係向被告進行追索。原告與被告間就該80萬元之債務並無
    借貸關係存在，原告請求被告清償80萬元並無理由。（三）
    原告主張得行使票據法第11條第2項規定之權利，但前提必
    須是「善意取得」票據，原告取得之票據均屬惡意或無對價
    或以不相當對價取得，蓋原告與被告間並無借貸關係存在，
    被告亦未同意擔保訴外人丙○○之債務，故原告主張善意受
    讓系爭票據誠屬謊言，不得主張票據法第11條第2項規定之
    權利。綜上，兩造間並無借貸及擔保關係存在，原告主張行
    使票據權利即屬無據。並聲明：原告之訴駁回。
三、本件不爭執事項：
（一）系爭30萬元支票係被告所簽發。
（二）系爭80萬元支票發票人印文係被告所親蓋。
（三）系爭二張支票均遭退票。
四、本件爭執事項：
（一）原告是否惡意或無對價或以不相當之對價取得系爭二張支
      票，能否對被告主張票據權利。
（二）被告有無向原告借款200萬元。
（三）被告對原告是否應負民法第739條之保證責任。
五、原告就系爭二張支票能否對被告主張票據權利：
（一）系爭80萬元支票是否屬於無效票方面：
      按支票應記載發票年月日，票據法第125第1項第7款定有
      明文；欠缺此一記載者，依同法第11條第1項前段，該支
      票為無效。再者，執票人善意取得已具備本法規定應記載
      事項之票據者，得依票據文義行使權利；票據債務人不得
      以票據原係欠缺應記載事項為理由，對於執票人主張票據
      無效，同法第11條第2項亦定有明文。被告雖抗辯：系爭
      80萬元支票未載發票日，未曾授權訴外人丙○○填寫，自
      屬無效支票云云。惟查：證人丙○○於本院96年1月15 日
      庭訊時證稱：「因為之前向丁○○借二百萬元有開一張二
      百萬支票及六十萬客票及本件八十萬元支票，都一起放在
      丁○○那裏。」、「（當初拿到這張支票有無填日期？）
      當時候沒有，是我事後我資金發生困難我將發票日填上，
      後來我告訴被告，他要求我要把票拿回來。」（見本院卷
      第49頁）。依證人丙○○之證述系爭80萬元支票係由其填
      載發票日後交付訴外人丁○○，該支票已具備票據法所規
      定之應記載之事項，為有效之票據，被告復未能舉證證明
      原告取得系爭80萬元支票係出於惡意或重大過失，原告即
      得依票據文義行使權利，被告之抗辯，並非有據。
（二）原告是否惡意或無對價或以不相當之對價取得系爭二張支
      票，能否對被告主張票據權利：
      按票據債務人不得以自己與發票人或執票人之前手間所存
      抗辯之事由對抗執票人，但執票人取得票據出於惡意者，
      不在此限，票據法第13條定有明文；而上開條文所稱執票
      人取得票據出於惡意者，係指明知票據債務人與發票人或
      其前手間有抗辯之事由存在者而言，且係以執票人取得票
      據時為準，決定其是否惡意，並應由票據債務人就此負舉
      證責任。次按無對價或以不相當之對價取得票據者，不得
      享有優於其前手之權利，票據法第14條第2項定有明文。
      再按票據行為係不要因行為，執票人不負證明關於給付原
      因之責任，如票據債務人主張執票人取得票據係無對價或
      以不相當對價取得，應由該債務人負舉證責任（最高法院
      72年台上字第1612號、85年台上字第286判決意旨參照）
      。揆諸前開判決意旨，可知縱如被告所稱：系爭二張支票
      所擔保之債務，被告已分別清償訴外人丁○○及丙○○完
      畢，被告並未向原告借款200萬元或擔保上揭債務等情屬
      實，若被告不能證明原告取得系爭二張支票係出於惡意或
      無對價或以不相當之對價，究難以此票據外之事由對抗原
      告。而查證人丁○○於本院95年12月5日庭訊時證稱：因
      訴外人丙○○向其借200萬元，其才向原告借200萬元。（
      見本院卷第28、32頁）；證人丙○○於本院96年1月15日
      庭訊時復證稱：有向丁○○借200萬元。（見本院卷第48
      頁）；被告於96年3月5日庭訊時稱：就丙○○有無向丁○○借款200萬元及丁○○有無向原告借款200萬元不清楚，
      亦無證據證明原告收受系爭二張支票時就知悉被告已將錢
      還給丁○○及丙○○（見本院卷第58頁）。本件被告對原
      告取得系爭二張支票係惡意或無對價或以不相當之對價等
      情事，並未能舉證以實其說，是其依法仍需對原告負票據
      責任。
六、綜上所述，原告取得本件系爭二張支票，並無證據證明係出
    於惡意或無對價或以不相當之對價，則原告即為系爭二張支
    票之票據權利人，原告執有系爭支票，並均已向銀行提示，
    未獲付款退票，自得依法向被告行使票據權利。按支票之發
    票人應照支票之文義擔保支票之支付，而執票人向支票債務
    人行使追索權時，得請求自為付款提示日起之利息，如無約
    定利率者，依週年利率6％計算，票據法第126條、第133條
    定有明文，故本件原告請求被告應給付原告110萬元，其中3
    0萬元部分自95年5月9日起至清償日止按年息6％計算之利息
    ，其中80萬元部分自95年5月24日起至清償日止按年息6％計
    算之利息，應予准許。
七、至於原告另主張依借貸及保證之法律關係請求被告給付如主
    文所示之金額及利息，惟因原告係本於與票據法律關係之請
    求權競合關係，訴請本院擇一判決，茲因本院認原告本於票
    據關係請求已屬有理由，應予准許，如前所述，固就該部分
    之請求爰不予論究，併此指明。
八、據上論結：原告之訴為有理由，依民事訴訟法第78條，判決
    如主文。
中　　華　　民　　國　　96　　年　　3 　　月　　19　　日
                  民事第一庭法　官　 吳芝瑛
如對本判決上訴須於判決送達後20日內向本院提出上訴狀。
正本與原本無異。
中　　華　　民　　國　　96　　年　　3 　　月　　19　　日
                            書記官　 馮澤文
附表：
┌─┬────┬─────┬───────┬─────┐
│  │ 發票人 │支票號碼  │金額（新台幣）│退票日    │
├─┼────┼─────┼───────┼─────┤
│1 │ 乙○○ │GE0000000 │ 300,000元    │95.5.8    │
├─┼────┼─────┼───────┼─────┤
│2 │ 乙○○ │GE0000000 │ 800,000元    │95.5.23   │
└─┴────┴─────┴───────┴─────┘
